【裁判字號】    98,上易,1884
【裁判日期】    981224
【裁判案由】    贓物
【裁判全文】
臺灣高等法院臺中分院刑事判決        98年度上易字第1884號
上  訴  人
即  被  告  乙○○
上列上訴人因贓物案件，不服臺灣彰化地方法院98年度易字第81
號中華民國98年10月27日第一審判決（起訴案號：臺灣彰化地方
法院檢察署97年度偵字第7859號），提起上訴，本院判決如下：
    主  文
上訴駁回。
    理  由
一、按依刑事訴訟法第350條、第361條、第362條、第367條規定
    ，不服地方法院之第一審判決而上訴者，須提出上訴書狀，
    並應敘述具體理由，為上訴必備之程式；其所提出之書狀未
    敘述上訴理由，或僅曾以言詞陳述上訴理由者，均應於上訴
    期間屆滿後20日內補提理由書於第一審法院。第一審法院經
    形式審查，認逾期未補提上訴理由者，應定期間先命補正；
    逾期未補正者，為上訴不合法律上之程式，應以裁定駁回。
    倘已提出上訴理由，但所提非屬具體理由者，則由第二審法
    院以上訴不合法律上之程式，判決駁回。而所謂具體理由，
    必係依據卷內既有訴訟資料或提出新事證，指摘或表明第一
    審判決有何採證認事、用法或量刑等足以影響判決本旨之不
    當或違法，而構成應予撤銷之具體事由，始克當之（例如：
    依憑證據法則具體指出所採證據何以不具證據能力，或依憑
    卷證資料，明確指出所為證據證明力之判斷如何違背經驗、
    論理法則）；倘僅泛言原判決認定事實錯誤、違背法令、量
    刑失之過重或輕縱，而未依上揭意旨指出具體事由，或形式
    上雖已指出具體事由，然該事由縱使屬實，亦不足以認為原
    判決有何不當或違法者（例如：對不具有調查必要性之證據
    ，法院未依聲請調查亦未說明理由，或援用證據不當，但除
    去該證據仍應為同一事實之認定），皆難謂係具體理由，俾
    與第二審上訴制度旨在請求第二審法院撤銷、變更第一審不
    當或違法之判決，以實現個案救濟之立法目的相契合，並節
    制濫行上訴（最高法院97年度台上字第892號刑事判決意旨
    參照）。又第367條之判決及對於原審諭知管轄錯誤、免訴
    或不受理之判決上訴時，第二審法院認其為無理由而駁回上
    訴，或認為有理由而發回該案件之判決，得不經言詞辯論為
    之，同法第372條定有明文。
二、上訴意旨略以：
  (一)系爭白鐵門42片確非黃萬磊等人拿到回收場出售，亦非「呈
    光蠟燭工廠」失竊之物品：(1)黃萬磊等人於本案及另案所涉
    之竊盜案件中，均已坦承竊取呈光工廠之火爐、蠟燭機台、
    蠟燭機頭等情，實無否認竊取白鐵門事實之必要，其證述應
    可採信；(2)依卷附照片顯示，該白鐵門之外觀，顯不可能為
    停業10幾年之呈光工廠所有。又白鐵門為一般家戶常見、常
    有之物，也常會有更換汰舊品之情事，並無特殊之特徵可供
    辨識，不能僅憑甲○○之指述而認確屬該工廠之物，請勘驗
    該工廠，了解該工廠是否有白鐵門即明；(3)警訊筆錄係因被
    害人指述失竊物品，警方將白鐵門夾雜一併記載，被告當時
    並未能仔細閱讀筆錄，此屬人之常情。
  (二)黃萬磊等人所出售之物品，均為呈光工廠使用1、20年後，
    並停業10餘年，才載運到被告之資源回收場，外觀上極為老
    舊且銹蝕嚴重、電線外露，依一般人之觀察，可認定是長期
    未使用而棄置之物品；且依照片所示，上開物品均非屬精密
    機械結構之物，業者淘汰出售應無特殊令人懷疑之現象，原
    判決認屬通常之物，違反經驗法則。
  (三)黃萬磊等人已明確證述係因機台體積龐大，小貨車1次只能
    載1台，才分次載運；而竊盜者出售贓物，對於贓物來源通
    常是編個理由來敷衍。又一般人對於「所有」、「持有（占
    有）」之法律內涵，並不能明確區分。黃萬磊與梁振雄所述
    均係說明渠等「有處分之權限，並非來路不明之物品」，原
    判決以其證詞不同而認定被告應知為贓物，應非的論；故買
    贓物罪係以明知贓物而買入為構成要件，認定「明知」應以
    日常經驗法則來認定。
  (四)被告第1次經營資源回收，當時僅開始經營2個月餘，經驗自
    有不足，且當時逢全球原物料價格飆漲，廢鐵價格「一日三
    市」，因此有許多民眾趁此將家中不用之物售予資源回收業
    者，況本案之物品，如上所述，外觀上觀察係為廢棄不用之
    物。因此，被告確實無贓物之認識。原判決認事用法有違誤
    ，請撤銷原判決，並諭知被告無罪，以維權益云云。
三、經查：
  (一)本件被告因不服地方法院之第一審判決，於民國（下同）98
    年11月12日提出之上訴理由狀，依刑事訴訟法第361條第2項
    條文、立法修正理由及上開最高法院判決意旨，倘已提出上
    訴理由，但所提非屬具體理由者，由第二審法院以上訴不合
    法律上之程式，以判決駁回之。至於上訴理由是否具體，係
    屬第二審法院審查範圍，不在命補正之列（參見法院辦理刑
    事訴訟案件應行注意事項第162點），合先敘明。
  (二)原審判決認定被告有原判決事實欄所載之犯行，係依憑被告
    之自白，並經證人甲○○於警詢、偵訊中及原審法院審理中
    、證人黃萬磊於原審法院審理中、證人梁振雄於原審法院審
    理中、證人劉銘嘉於偵訊中、原審法院審理中證述明確，且
    有劉銘嘉帶同員警前往行竊及銷贓之地點照片5張、載運贓
    物之贓車照片5張、證人黃萬磊等人行竊後為監視器錄下翻
    拍照片9張、被告收購證人黃萬磊贓物之地磅單4張、警方查
    獲告訴人所失竊物品責付被告保管之贓物代保管單1紙、起
    獲贓物照片6張、被告販賣廢鐵之單據3紙、劉銘嘉之身分資
    料1紙等可資佐證。從而論處被告故買贓物，處有期徒刑2月
    ，如易科罰金，以新臺幣1千元折算1日，已詳細敘述其所憑
    之證據及其認定之理由；就量刑方面，亦已審酌被告所為，
    係犯刑法第349條第2項之故買贓物罪，爰審酌被告故買贓物
    ，增加追查犯罪之困難，犯後否認犯行，態度難認良好，惟
    並無前科，素行良好，及其犯罪之動機、目的、手段等一切
    情狀，量處如主文所示之刑，並審酌被告職業為商，學歷為
    高商畢業，家境為小康，及其犯罪之情狀等，認其易科罰金
    之折算標準以新臺幣1千元折算1日為適當，所為論敘，俱有
    卷存證據資料可資復按，從形式上觀察，並無判決違背法令
    之情形存在。
  (三)被告上訴雖執前詞指摘原判決不當，惟電動白鐵門42片與上
    開劉銘嘉等人販賣之物經警方同時在被告之資源回收場發現
    ，有前揭贓物代保管單1紙、起獲贓物照片6張在卷可按，且
    證人甲○○亦明確證稱該電動白鐵門即為呈光蠟燭工廠遭竊
    之鐵門，參以被告於警詢中曾自承該白鐵門為黃萬磊等人販
    賣，且還可清楚記憶價格為18,000元（見警卷第1頁背面）
    等情，足見上開白鐵門42片確為黃萬磊等人販賣無誤，被告
    辯稱非黃萬磊等人拿到回收場出售，亦非「呈光蠟燭工廠」
    失竊之物品云云，不足採；又大火爐1臺、蠟燭機3臺、蠟燭
    機頭4顆等機械為製造蠟燭所用，與一般工廠常見之車床等
    機械顯不相同，此觀前開贓物照片自明，而證人黃萬磊、劉
    銘嘉、梁振雄等人僅2、30歲，年歲尚輕，能取得此種機械
    販賣，本非常見，而渠等不一次全數運到，反連續數日分批
    載運前來販售，更令人生疑。且據證人黃萬磊於原審法院審
    理中證稱，其連續數次前往，所賣的東西均相同，其告知被
    告該等物品係自己所有等語（見原審卷第第72頁、第73頁）
    ，而證人梁振雄則證稱其告知被告該等物品係朋友之工廠倒
    閉搬出來賣等語（見原審卷第75頁）。是黃萬磊等人連續數
    日載運類似之物前來販賣，關於取得來源之陳述又相矛盾，
    尚難以此即認定其並無贓物之認識。綜上，被告上訴所執理
    由，均經原審法院詳加調查，並不具有調查之必要性，難謂
    係具體理由，且被告並未提出新事實及新證據為具體指摘，
    其上訴即無憑採。
  (四)原審判決就認定被告犯罪所憑之證據，已經詳細調查審酌，
    經核並無違背證據法則及論理法則。就量刑方面，亦已審酌
    被告之素行、犯罪一切情狀及其犯罪後態度，而量處其刑，
    經核亦屬妥適，並無過重或過輕之情形。被告提起上訴，固
    具備形式上之理由，但並未提出新事證以供調查，亦未依據
    卷內之訴訟資料，指摘原審判決有何足以影響判決本旨之不
    當或違法，而構成應予撤銷之具體事由。被告徒憑己意漫指
    原審判決不當，尚不足以動搖原審判決認定犯罪事實及量刑
    之基礎，難認係具體理由，其上訴顯然違背法律上之程式，
    應予駁回，並不經言詞辯論為之。
四、據上論斷，應依刑事訴訟法第367條前段、第372條，判決如
    主文。
中    華    民    國    98    年    12    月    24    日
            刑事第十一庭  審判長法  官    陳  朱  貴
                                法  官    郭  同  奇
                                法  官    許  冰  芬
上列正本證明與原本無異。
不得上訴。
                                書記官    蔡  嘉  萍
中    華    民    國    98    年    12    月    24    日


司法院資訊處製作；財團法人民間司法改革基金會備份。
